臺灣高雄地方法院民事判決　　　　　　　95年度訴字第3068號
原　　　告　甲○○
被　　　告　統一超商股份有限公司
法定代理人　丙○○
訴訟代理人　己○○
被　　　告　客宭有限公司
兼法定代理　戊○○
人
被　　　告　丁○○
　　　　　　乙○○
　 （ 原名　周昱均）
上三人共同
訴訟代理人　柯淵波律師
複代理人　　黃正男律師
上列當事人間損害賠償等事件，本院於民國96年8月14日言詞辯
論終結，判決如下：
    主      文
原告之訴及其假執行之聲請均駁回。
訴訟費用由原告負擔。
    事實及理由
壹、程序方面：
    按訴狀送達後，原告不得將原訴變更或追加，但請求之基礎
    事實同一，或擴張或減縮應受判決事項之聲明，或無甚礙被
    告等之防禦及訴訟之終結者，不在此限；民事訴訟法第255
    條第1 項第2 款、第3 款、第7 款定有明文。本件原告本於
    消費者保費法、侵權行為之法律關係，訴請判決被告戊○○
    、丁○○、乙○○應給付原告新臺幣（下同）165 萬元。嗣
    於起訴狀繕本送達後，追加被告統一超商股份有限公司（下
    稱統一公司），訴求被告4 人應連帶給付原告165 萬元，並
    應於聯合報、中國時報頭版刊登道歉啟事（見本院卷第230
    頁）；嗣又於95年5 月4 日具狀追加客宭有限公司（下稱客
    宭公司）為被告，爰依消費者保護法及侵權行為之法律關係
    ，訴請(1)被告統一公司、客宭公司應連帶給付原告80萬元，
    及自96年4 月8 日起至清償日止，按年息5%計算之利息；(2)
    被告統一公司、客宭公司、戊○○、丁○○、乙○○應連帶
    給付原告85萬元，及自96年4 月8 日起至清償日止，按年息
    5%計算之利息；(3)被告戊○○應將附件所示道歉聲明，以新
    聞類第20號字體刊登於中國時報、聯合報之全國頭版四分之
    一版3 日（見本院卷第267- 268頁、第337 頁）。被告雖不
    同意，惟原告訴之追加、變更，不須另行搜集新訴訟資料，
    不甚礙被告之防禦及訴訟之終結，核諸前揭規定，原告訴之
    追加、變更自屬合法，應予准許。
貳、實體方面：
一、原告主張：
  (一)伊於民國93年9 月10日下午7 時10分許，為購買牛奶、麵包
    而進入被告統一公司設於高雄市○○○路306 號之7-11 統
    一商店客宭門市店（下稱系爭門市），因當天下大雨，被告
    統一公司、客宭公司理應保持地板磁磚合於安全使用之乾燥
    狀態，且被告統一超商、客宭公司及系爭門市之經理被告戊○○、門市店員被告丁○○、乙○○皆可預見當日下雨必會
    造成地板磁磚濕滑而致人滑倒受傷之可能，卻不採取舖設紙
    板等可使地板磁磚乾燥之手段，導致原告因地板濕滑跌倒、
    四腳朝天，致受有右橈骨遠端粉碎性骨折之傷害，致原告支
    出醫藥費約10萬元、交通費約5萬元，且精神上受有極大之
    痛苦。
  (二)又被告統一公司、客宭公司為企業經營者，事發當天之設備
    並不符安全標準，且未設有警告標示，所提供之服務有安全
    上危險致原告受有前揭傷害，已違反消費者保護法第7 條規
    定，應依同法第51條規定，連帶賠償原告80萬元之懲罰性賠
    償金。另被告統一公司、客宭公司對系爭門市店地板磁磚未
    保持乾燥，致原告受傷，應依共同侵權行為與被告戊○○、
    丁○○、乙○○連帶賠償原告所受損害（損害金額詳後述）
    。
  (三)被告丁○○、乙○○為門市店員因疏未注意舖設紙板及設置
    警告標示，被告戊○○為門市經理，亦未督促被告丁○○、
    乙○○確實執行清潔工作，致原告跌倒受傷，均應依共同侵
    權行為之規定與被告統一公司、客宭公司負連帶賠償之責。
    原告因本件事故，致支出醫藥費約10萬元、交通費約5 萬元
    ，且精神受有極大痛苦，請求被告應賠償70萬元之精神慰撫
    金予原告，故原告爰依民法第185 條第1 項、193 條、第19
    5 條之規定，請求被告等應連帶給付原告85萬元。
  (四)又被告戊○○於本件事故發生後，於93年12月30日上午10時
    許，與原告商談和解時，竟以「... 我舉一個例子，今天一
    個人身上沒錢，又窮又寒酸來到我店門口，故意摔一跤...
    」、「那我包個紅包給你.. 」等話語侮辱原告，致原告名
    譽及人格受損，原告爰依民法第184條第1項、第195條之規
    定，請求被告戊○○刊登道歉啟事以回復原告之名譽。
  (五)原告聲明：(1)被告統一公司、客宭公司應連帶給付原告80萬
    元，及自96年4 月8 日起至清償日止，按年息5%計算之利息
    ；(2)被告統一公司、客宭公司、戊○○、丁○○、乙○○應
    連帶給付原告85萬元，及自96年4 月8 日起至清償日止，按
    年息5%計算之利息；(3)被告戊○○應將附件所示道歉聲明，
    以新聞類第20號字體刊登於中國時報、聯合報之全國頭版四
    分之一版3 日；(4)原告願供擔保，請准宣告假執行等語。
二、被告統一公司以：原告主張其因系爭門市地板濕滑，致其跌
    倒受傷，然原告並未舉證證明系爭門市地板有濕滑之情形，
    況本件原告於93年9 月10日發生本件事故，迄至96年5 月4
    日對被告統一公司提起本件訴訟，已逾2 年之時效期間，原
    告之請求權已罹時效，被告統一公司自得拒絕給付等語抗辯
    ，並聲明：原告之訴駁回；如受不利益判決，願供擔保請准
    宣告免為假執行。
三、被告客宭公司辯稱：原告於93年9 月10日發生本件事故後，
    於94年2 月22日向臺灣高雄地方法院檢察署對系爭門市店長
    戊○○提起業務過失傷害刑事告訴時，已知悉系爭門市係被
    告客宭公司所經營，然迄至95年5 月4 日始對被告客宭公司
    提起本件訴訟，已逾2 年之時效期間，原告之請求權已罹於
    時效等語置辯，並聲明：原告之訴駁回；如受不利益判決，
    願供擔保請准宣告免為假。
四、被告戊○○、丁○○、乙○○則以：93年9 月10日確有下雨
    ，惟被告丁○○、乙○○有用拖把拖乾系爭門市地板，並無
    地板濕滑情形，原告主張地板濕滑，致其滑倒，應舉證證明
    之。況原告前對被告戊○○提起業務過失傷害刑事告訴，於
    鈞院刑事案件審理中，原告已具結證述其不清楚當時地板是
    否濕滑等語，可見原告跌倒是否為地板潮濕所致，殊為可疑
    。又被告戊○○涉犯業務過失傷害罪嫌，業經鈞院以95度易
    字第1763號刑事判決無罪，經檢察官提起上訴，亦經臺灣高
    等法院以95年度上易字第27號刑事判決駁回上訴確定在案，
    益證被告戊○○並無過失。另被告戊○○於93年12月30日亦
    未侮辱原告，原告主張權利受損，自應負舉證責任等語置辯
    ，並聲明：原告之訴駁回；如受不利益判決，願供擔保請准
    宣告免為假。
五、本件原告主張93年9 月10日當日下雨，其於當日晚間7 時許
    ，進入系爭門市，甫經過該店內紅地毯即滑倒，致受有右橈
    骨遠端粉碎性骨折之傷害，且原告自地上起身後，在系爭門
    市購買麵包、牛奶後始離去之事實，業已提出重仁骨科醫院
    診斷證明書1 紙診為證（見本院卷第9 頁），且為被告所不
    爭執，堪信為真實。至原告主張其跌倒受傷係因系爭門市地
    板濕滑所致，及其於同年12月30日與被告戊○○商談和解時
    ，被告戊○○以言語侮辱原告，被告等應依共同侵權行為之
    法律關係負連帶賠償之責，另被告統一公司及客宭公司尚應
    依消費者保護法第7 條、第51條之規定負懲罰性賠償金之責
    ，則為被告所否認，並以前揭情詞置辯。是本件兩造爭執點
    在於：被告等是否有侵權行為？應否負損害賠償責任？被告
    統一公司、客宭公司應否依消保法第7 條、第51條之規定賠
    償懲罰金？被告統一公司、客宭公司抗辯原告之請求權已罹
    於時效，是否有理由？
六、得心證之理由：
  (一)原告對被告統一公司及客宭公司之請求權，是否已罹於時效
    ？
  1.按有關消費者之保護，依消費者保護法之規定，本法未規定
    者，適用其他法律，消費者保護法第1 條第2 項定有明文。
    又因侵權行為所生之損害賠償請求權，自請求權人知有損害
    及賠償義務人時起，2 年間不行使而消滅，民法第197 條第
    1 項前段亦有明文。查消費者保護法就其請求權時效並未規
    定，是依該法第1 條第2 項規定，因消費關係所產生之侵權
    行為之請求權，自應回歸民法第197 條之規定，其請求權時
    效，自請求權人知有損害及賠償義務人時起，2 年間不行使
    而消滅。又按時效完成後，債務人得拒絕給付，民法第144
    條亦定有明文。
  2.查本件原告主張於93年9 月10日晚間7 時許，為購買牛奶、
    麵包而進入系爭門市時，因系爭門市地板濕滑，致其跌倒受
    傷，而於94年2 月22日向臺灣高雄地方法院檢察署（下稱高
    雄地檢）按鈴申告門市經理即被告戊○○涉嫌業務過失傷害
    罪嫌，並指稱：「（問：告何人何事？）7-11客宭店店長業
    務過失傷害。」等語，有被告客宭公司提出之該署訊問筆錄
    在卷可憑（見本院卷第334 頁），並經本院調閱該偵查卷核
    閱無誤。而7-11為被告統一公司開放加盟經營之超商，其開
    立之統一發票均載有統一公司及加盟公司之名稱，此為前往
    消費之人所知悉，且原告亦自承尚留存事發當日購買牛奶等
    物品之發票（見本院卷第226 頁），顯見原告於93年9 月10
    日即知悉受有損害，且至遲於94年2 月22日前即已知悉賠償
    義務人。然原告卻遲至95年4 月9 日及95年5 月4 日始分別
    追加統一公司及客群公司為被告，爰依消費者保護法第7 條
    、第51條及侵權行為之法律關係請求被告統一公司及客宭公
    司連帶給付懲罰性賠償金80萬元，及連帶賠償損害85萬元，
    揆諸前開規定及說明，顯已逾2 年之時效期間，原告之請求
    權已罹於時效。是以，縱令原告對被告統一公司、客宭公司
    之上開主張屬實，被告統一公司、客宭公司亦得以時效完成
    而拒絕給付，自無庸審究被告統一公司及客宭公司是否有侵
    權行為（故以下僅就其餘被告是否有侵權行為論述）及應否
    負給付懲罰性賠償金之責。從而，原告請求被告統一公司、
    客宭公司應連帶賠償懲罰性違約金80萬元，及連帶賠償損害
    85萬元，均無理由，應予駁回。
  (二)被告戊○○、丁○○、乙○○是否是否有侵權行為？倘是，
    原告得請求賠償之項目及金額為何？
  1.按「因故意或過失，不法侵害他人之權利者，負損害賠償責
    任。故意以背於善良風俗之方法，加損害於他人者亦同。違
    反保護他人之法律，致生損害於他人者，負賠償責任。但能
    證明其行為無過失者，不在此限。」民法第184 條定有明文
    。通說認為侵權行為之成立要件，須具備者有六：須有加害
    行為、行為須不法、須侵害他人權利、須致生損害、須有責
    任能力、須有故意或過失。而不作為之成立侵權行為，須以
    作為義務的存在為前提。此有基於契約、亦有基於法律、也
    有因自己行為致發生一定結果的危險，而負有防範義務。（
    參見王澤鑑著侵權行為法第97、105 、106 頁）。又按當事
    人主張有利於己之事實者，就其事實有舉證之責任。其因侵
    權行為所生之損害賠償請求權，以行為人有故意或過失不法
    侵害他人之權利為成立要件；倘行為人否認有故意或過失，
    即應由請求人就此利己之事實舉證證明；若請求人先不能舉
    證以證實自己主張之事實為真實，則行為人就其抗辯事實即
    令不能舉證，或所舉證據尚有疵累，亦應駁回請求人之請求
    ，最高法院92年度台上字第1505號判決可資參照。
  2.原告主張本件事故發生當日下雨，其於進入系爭門市，甫經
    過門口之紅地毯即滑倒之事實，為兩造所不爭執，惟原告主
    張其滑倒係因系爭門市地板濕滑所致，為被告所否認，則揆
    諸前開規定及說明，原告自應舉證證明其所受傷害，為被告
    等之故意或過失行為所肇致，且二者間有無相當因果關係。
    然查，原告對被告戊○○提起業務過失傷害刑事告訴時，先
    於警詢、偵訊陳稱：「該店地板很滑，地板磁磚有水，客人
    一旦進入該店就會跌倒」（見警卷第3 頁背面）、「因地板
    磁磚未保持乾燥，伊一進門就滑倒」（見高雄地檢94年度發
    查881 號卷第3 頁）、「當時地是溼的」（見高雄地檢94偵
    9292號卷第10頁）等語，惟於本院刑事案件審理中則具結證
    稱：「我不清楚當時地板是否很溼滑，我走出地毯就滑倒」
    等語（見本院95年度簡字第號刑事卷第23頁），則本件事故
    發生當時，系爭門市之地板有無溼滑之情形，已非無疑。又
    依高雄市鼓山區戶政事務所檢送之報告書記載「甲○○於93
    年9 月10日下班途中，因風雨交加.... 又 冷又濕又尿急，
    想借廁所方便，沒想到一走進北斗街7-11超商，還來不及開
    口，即滑倒摔個四腳朝天... 報告人：甲○○」等語，有上
    開戶政事務所函文及報告書在卷可憑（見本院卷第163 、16
    6 頁），兩造亦不爭執報告書之真正，則依上開報告書之記
    載，原告係因尿急而進入系爭門市欲借用廁所，則原告是否
    係因急於借用廁所而腳步急促致重心不穩跌倒、四腳朝天，
    即非無疑。雖原告又主張被告戊○○持有本件事故發生當時
    之監視錄影帶，可證明系爭門市地板有濕滑之情形，被告戊○○不提出該錄影帶即可知地板確有濕滑之情形云云；然於
    上開刑事案件審理中，被告戊○○即已陳明當日之監視錄影
    帶已因重複使用而不存在，衡諸一般監視錄影帶本有重覆使
    用之情形，被告戊○○上開陳述自非不可信，自不可因其未
    能提出錄影帶而遽認系爭門市地板確有濕滑之情形。原告雖
    又主張被告乙○○於95年5 月17日偵訊時自承其忙著結帳，
    來不及拖地，正好原告走進來，就跌倒等語，惟本院於96年
    8 月14日言詞辯論期日當庭檢視94年度偵字第9292號偵查卷
    附之錄音帶，其內並無上開偵訊期日錄音帶，有本院言詞筆
    錄在卷可參（見本院卷第387 頁），是本院無從勘驗該錄音
    帶。此外，原告復未舉證證明系爭門市地板確有濕滑之情事
    ，揆諸上開最高法院判決，原告此部分主張，即難採信。
  3.原告雖又主張本件事故發生時，系爭門市未鋪設紙板、設置
    警告標示，提醒來往店內之消費者注意小心慢行，亦有過失
    云云。惟系爭門市大門自動門前後均設置有地毯，有高雄地
    檢檢察官勘驗現場相片8 幀在卷可憑（見高雄地檢94偵9292
    號卷第16-23 頁），而地毯功用除可清潔消費者所穿著鞋子
    沾黏之雜物外，並可吸附消費者所穿著鞋子上之水分，為眾
    所皆知，故是否有鋪設紙板之必要，即非無疑。又本件事故
    發生當時為下雨天，此為兩造所不爭執，並有原告所提93年
    高雄氣象站逐日雨量資料在卷可按（見本院卷第283 頁），
    故一般消費者均能預見各處地板可能有溼滑情形，且系爭門
    市內地板，亦非如於乾燥氣候下，因以溼拖把拖地，或因打
    翻液體物品，致發生非可預期地板溼滑情形可比，而應就此
    特殊狀況設置警告標示，提醒消費者注意。況本件原告是否
    係因急於借用廁所而腳步急促致重心不穩跌倒，並非無疑，
    已如前述，是被告於本件事故發生當時，縱未鋪設紙板、設
    置警告標示，與原告摔倒受傷間，亦難認有相當因果關係。
  4.原告雖又主張被告戊○○於93年12月30日，與原告商談和解
    時，竟以「... 我舉一個例子，今天一個人身上沒錢，又窮
    又寒酸來到我店門口，故意摔一跤... 」、「那我包個紅包
    給你.. 」 等話語侮辱原告云云，為被告戊○○否認，是原
    告自應舉證證明。然原告並未舉證以實其說，是其此部分主
    張，亦難採信。
  5.綜上，原告主張被告丁○○、乙○○未保持地板乾燥，且未
    鋪設紙板及設置警告標示，致其甫進入系爭門市即因地板濕
    滑而跌倒，被告戊○○未督促被告丁○○、乙○○確實執行
    上開工作，應依共同侵權行為之法律關係負連帶賠償之責，
    及被告戊○○以言語侮辱原告，應依侵權行為之法律關係負
    回復原告名譽之責，均無足採。從而，原告訴請被告3 人應
    連帶賠償原告85萬元，及被告戊○○應刊登附件所示之道歉
    啟事，均無理由，應予駁回。
七、綜上所述，原告主張本於消費者保護法第7 條、第51條之法
    律關係訴請被告統一公司、客宭公司賠償原告80萬元懲罰性
    賠償金及96年4 月8 日起至清償日止按年息5%計算利，另爰
    依民法第184 條第1 項、第185 條第1 項、第193 條第1 項
    、第195 條第1 項前段之法律關係，求為命被告連帶給付原
    告85萬元及96年4 月8 日起至清償日止按年息5%計算利息，
    及依民法第184 條第1 項、第195 條之規定，請求被告戊○○應將附件所示道歉聲明，以新聞類第20號字體刊登於中國
    時報、聯合報之全國頭版四分之一版3 日，均為無理由，應
    予駁回。原告之訴既經駁回，其假執行之聲請亦失所附麗，
    應併予駁回。
八、本件事證已臻明確，兩造其餘之攻擊防禦方法及所提之證據
    ，經審酌後認均無礙判決之結果，爰不予一一論述。
九、據上論結，原告之訴為無理由，並依民事訴訟法第78條，判
    決如主文。
中　　華　　民　　國　　96　　年　　9 　　月　　7　　日
                  民事第一庭法  官  廖純卿
正本係照原本作成。
如不服本判決，應於送達後20日內，向本院提出上訴狀並表明上
訴理由，如於本判決送達前提起上訴者，應於判決送達後10日內
補提上訴理由書（須附繕本）。
中　　華　　民　　國　　96　　年　　9 　　月　　7　　日
                            書記官  洪嘉慧
附件：
                      道歉啟事
本人為高雄市鹽埕區○○○路306 號7-11統一超商客宭門市之經
理，93年9 月10日晚間7 時許，一位消費者甲○○小姐甫進入本
店時，因本店地面光滑潮濕，以致滑倒受傷，本店對於清潔管理
工作有瑕疵，深感愧疚，特登此文鄭重向甲○○小姐道歉，並懇
求原諒。此致
甲○○小姐
                                    道歉人  戊○○
